臺灣高等法院刑事判決
109年度上訴字第2673號
上  訴  人  彭浚瑋
即  被  告          


選任辯護人  李長彥  律師
            陳俊隆  律師
            江政俊  律師
上列上訴人因洗錢防制法等案件，不服臺灣桃園地方法院109年
度金訴字第22號，中華民國109年6月17日第一審判決（起訴案號
：臺灣桃園地方檢察署108年度偵字第25367號、第25969號）提
起上訴，判決如下：
    主    文
原判決撤銷。
彭浚瑋幫助犯詐欺取財罪，處有期徒刑叁月，如易科罰金，以新
臺幣壹仟元折算壹日。
    犯罪事實
一、彭浚瑋基於容任提供帳戶予他人使用，可能幫助犯罪行為人
    用於收取不法款項使用之結果發生並不違背其本意之幫助詐
    欺取財不確定故意，民國108年4月17日中午許，在不詳處所
    將其申辦之玉山商業銀行0000000000000號帳戶存摺及提款
    卡，以不詳方式交付不詳成年詐騙集團成員使用。該詐欺集
    團成員即共同意圖為自己不法所有，基於詐欺取財犯意聯絡
    ，於附表所示時間、方式，詐騙黃貴庭、吳孟佩及黃文楷，
    使其等陷於錯誤，而分別匯款於上彭浚瑋之玉山銀行帳戶，
    隨即遭提領一空。事後，黃貴庭、吳孟佩及黃文楷發覺有異
    因而報警查獲。
二、案經吳孟佩、黃文楷訴由桃園市政府警察局中壢分局、新竹
    縣政府警察局竹北分局報請臺灣臺東地方檢察署檢察官陳請
    臺灣高等檢察署檢察長核轉及黃貴庭訴由桃園市政府警察局
    桃園分局報請臺灣桃園地方檢察署檢察官偵查起訴。
    理    由
一、證據能力：
（一）被告以外之人於審判外之陳述，雖不符前4條規定，而當
      事人於審判程序同意作為證據，法院審酌該言詞或書面陳
      述作成之情況，認為適當者，得為證據。當事人、代理人
      或辯護人於法院調查證據時，知有第159條第1項不得為證
      據之情形，而未於言詞辯論終結前聲明異議者，視為有前
      項同意。刑事訴訟法第159條之5第1項、第2項明文規定。
      被告以外之證人於警詢之證述，經依法踐行調查證據程序
      ，檢察官、被告及辯護人均知有該證詞，而不爭執各項證
      據之證據能力，且未於言詞辯論終結前聲明異議，審酌證
      人筆錄作成之情況，並無在非自由意志情況下所為陳述，
      認為適當，依刑事訴訟法第159條之5第2項規定，有證據
      能力。
（二）其餘憑以認定被告犯罪事實之非供述證據，查無違反法定
      程序取得之事實，依同法第158條之4規定反面解釋，均有
      證據能力。
二、被告彭浚瑋並不爭執告訴人黃貴庭、吳孟佩及黃文楷被詐欺
    之事實；但否認幫助詐欺，辯解略稱：我沒有把玉山銀行帳
    戶交給他人，帳戶存摺及提款卡是108年4月間，在墾丁被竊
    。當時擔心放在住處會遺失，所以帶在身上。把密碼寫在存
    摺封面，因為有好幾本帳戶，怕忘記密碼。
三、認定犯罪事實所憑證據及理由：
（一）被告之玉山銀行帳戶存摺及提款卡，遭詐騙集團使用，告
      訴人黃貴庭、吳孟佩及黃文楷被不詳詐欺集團成員詐騙之
       事實，有附表證據欄各項證據可憑。
（二）被告於108年7月2日警詢供稱：「玉山銀行帳戶是我工作
      時薪資轉帳使用，我今年3月底至4月初在環島，後來接到
      銀行電話，詢問我帳戶跟提款卡是否在身上，我當時回答
      說沒有，行員告訴我帳戶有問題，才知道帳戶遭警示，我
      回家找才確認存簿跟提款卡都不見了；存簿跟提款卡平常
      都放在我的包包，我都隨身攜帶，密碼寫在身分證影本上
      ，跟存簿及提款卡放一起，包包沒有用到時都是放房間；
      最後1 次拿提款卡出來使用是（108年）2月底，後來就沒
      有用過，（108年）3月底我還有操作網路銀行使用；家中
      有我的3個朋友同住，朋友不會拿我的存簿跟提款卡，家
      中也沒有遭竊；包包裡面除了玉山銀行帳戶存簿跟提款卡
      外，還有錢包、手機及另外兩家金融帳戶提款卡，其中1
      張提款卡也不見，我有去報掛失，我知道金融帳戶是個人
      理財的重要工具，也知道提供提款卡給他人作為犯罪工具
      使用是違法的。」（臺東縣警察局臺東分局信警偵字第10
      80018407號卷第2至4頁）108年8月6日警詢則供稱：「我
      發現玉山銀行帳戶於108年3月份遺失了，提款卡放在存款
      簿裡，密碼寫在上面，這是我工作用，因為怕忘記所以（
      將密碼）寫在上面（偵25367號卷第7至8頁）；108年9月2
      6日檢察事務官詢問時供稱：玉山銀行帳戶是高中上課時
      打工使用，後續做房仲時匯款使用，期間密碼都沒有更改
      ，我做了2年多，做到107年5、6月，該帳戶存摺金融卡都
      放在一起，每個月使用7、8次，提領約10次左右；後來沒
      有使用放在家中櫃子，應該是108年3、4月搬家的時候掉
      了，金融卡跟帳戶是一起遺失的，銀行打電話通知我時我
      才知道遺失，當時密碼為880727，是我的出生年月日，一
      般人不會將帳戶存摺、金融卡跟密碼放在一起，但是我會
      ；我有看到擔任車手的相關新聞，但沒有看到帳戶遭人使
      用的訊息。」（偵25367號卷第37至39頁）108年10月22日
      偵查中另供稱：「玉山銀行帳戶密碼是880727，我在108
      年4月初時，銀行打電話詢問我是否有在使用卡片，當時
      我在環島，我就跟他說我那段時間沒在用該帳戶，銀行的
      人才跟我說我的帳戶被盜用；後來我換工作就沒有把該帳
      戶拿來當薪轉帳戶；提款卡跟存摺是一起放在家中的櫃子
      ，當時有3個朋友同住，不排除是朋友拿走了，我家中沒
      有遭竊，我之前是把提款卡密碼寫在存摺上面，我家裡的
      記事本也有寫，因為那時候打工的銀行很多，怕忘記密碼
      。」（偵25969號卷第19至22頁）於原審又供稱：「我沒
      有把玉山銀行帳戶交給他人，玉山銀行帳戶存摺及提款卡
      是108年4月間環島時在墾丁被竊取所遺失，當時我擔心放
      在住處會遺失，所以帶在身上，我把密碼寫在存摺封面是
      因為我有好幾本帳戶，我怕忘記密碼，當時在墾丁，包包
      內有玉山銀行帳戶提款卡、存摺、手機、行動電源跟錢包
      ，但只有存摺跟提款卡遺失。」（金訴卷第38至39頁）。
（三）被告歷次供述，雖都辯稱玉山銀行帳戶存摺及金融卡遺失
      ，但對於如何遺失的說法卻前後不一：偵查中供稱：是放
      在家中櫃子，108年3、4月間搬家時遺失；於原審改稱：1
      08年4月間在墾丁遊玩遭竊，但沒有報案；況且，被告原
      審改稱遭竊遺失，然而與玉山銀行帳戶存摺、提款卡存放
      在一起的財物（例如錢包、手機、現金等）卻都沒有遺失
      ，所辯顯然違反常情事理，難以採信。
（四）被告聲請傳喚證人即被告同居友人邱俊傑具結證稱：「我
      們108年4月5日到墾丁游泳，游泳上來被告反應包包拉鍊
      有被拉開，我自己的包包也有被翻過，但是沒有掉東西，
      我覺得應該是自己忘了拉起來，那時候想說應該沒有東西
      失竊，所以沒有報案，被告也沒有說他有東西不見；我跟
      被告107年3月認識，107年6月住在一起，我跟被告在107
      年12月搬到桃園市八德區天祥街的房子，住到108年12月
      ，中間沒有搬過家。」（金訴卷第69至75頁）證實被告辯
      稱玉山銀行帳戶存摺、提款卡及密碼遺失或失竊之後，才
      遭詐欺集團盜用之辯解，並非事實，不足採信。
（五）被告自稱大學肄業、行為時雖尚未滿20歲，但有多年工作
      經驗，甚至做過房屋仲介，有社會經驗；況且，被告設定
      的密碼是生日，並在偵審中輕鬆背誦，被告辯稱唯恐忘記
      密碼而將密碼寫在存摺上、與提款卡放在一起，顯然也不
      可採信。
（六）告訴人黃貴庭、吳孟佩及黃文楷遭詐騙匯入款項於被告之
      玉山銀行帳戶之前，被告已於108年3月24日將帳戶內款項
      轉出，餘額僅新臺幣（下同）7元；並且被告未曾主動向
      玉山銀行辦理掛失，有玉山銀行個金集中部108年10月15
      日玉山個（集中）字第10801181851號函及玉山銀行帳戶
      交易明細可證（偵25367號卷第43、47至49頁）雖然被告
      辯稱於轉帳前一日，尚且存入985元，若被告有清空帳戶
      計畫，何須如此作為？然而此項存入款額的行為，並不足
      以否定被告確實先行存入款項，並於108年3月24日將帳戶
      清空之事實。被告具有容任持有提款卡及密碼之人使用該
      帳戶之不確定故意，可以認定。
（七）幫助犯以行為人主觀上認識被幫助者，欲從事犯罪或正在
      從事犯罪，且該犯罪有既遂可能，而其行為足以幫助他人
      實現構成要件，並不以行為人確知被幫助者，犯何罪名為
      必要。如非為詐欺取財等不法目的，衡情並無使用他人帳
      戶存摺、提款卡之必要。被告具一般知識能力，網路詐騙
      、電話詐騙等犯罪類型，層出不窮，該等犯罪須利用他人
      帳戶，作為詐欺取財所得財物出入帳戶，已經媒體廣為報
      導，被告對於可能遭詐欺集團成員使用之事實有所認知，
      已如前述，顯然被告對其行為可能導致詐欺集團成員利用
      其帳戶，有所預見，而任憑其帳戶成為詐欺集團詐財的工
      具，容認犯罪事實發生。被告否認幫助詐欺，不足採信。
      事證明確，被告犯行可以認定，應依法論科。　
四、論罪：
（一）核被告所為，係犯刑法第30條第1 項前段、第339條第1項
      幫助犯詐欺取財罪。起訴書雖漏未記載告訴人吳孟佩於
　　　108年4月19日晚間7時15分許，在國泰世華銀行ATM自動櫃
      員機，轉帳3581元於玉山銀行帳戶（即附表編號2、⑶）但
      被告以一行為提供玉山銀行帳戶存摺、提款卡及密碼予詐
      欺集團，此部分自屬起訴效力所及（詳下述），且相關事
      證均經直接調查、審理（金訴卷第76至78頁）應併予審究
      。
（二）被告以一個交付玉山銀行帳戶存摺、提款卡及密碼予詐欺
      集團成員使用之行為，幫助詐欺集團分別向附表各告訴人
      詐騙，以一行為觸犯數罪名，想像競合犯，依刑法第55條
      規定，從一重處斷。　　
（三）被告提供銀行帳戶予詐欺集團成員之幫助犯行，依刑法第
      30條第2項規定，減輕其刑。
五、撤銷改判及科刑審酌事項：
（一）原審為被告科刑判決諭知，雖有論據；然而原判決認被告
      交付帳戶資料提供他人使用之行為，並具有洗錢之不確定
      故意，涉犯洗錢防制法第14條第1項洗錢罪嫌，證據證明
      力不足（詳下述）。被告上訴仍然否認犯行，雖無理由，
      原判決應予撤銷改判。
（二）審酌被告所為助長財產犯罪風氣，造成無辜民眾受騙金錢
      損失，實為當今社會詐財事件發生之根源，並擾亂金融交
      易往來秩序及社會正常交易安全，否認犯行，一再狡辯，
      犯後態度不佳，未與告訴人和解、犯罪手段、被害人共3
      人、遭詐騙金額分別為20萬元、2萬548元、2萬9985 元及
      其生活狀況、智識程度等一切情狀，量處如主文所示之刑
      及易科罰金折算標準。
（三）檢察官並未舉證被告已自詐欺集團獲有報酬之犯罪所得事
      證，另無刑法第38條之1第1項前段之沒收宣告。　　　
六、不另為無罪諭知部分：
    公訴意旨認被告交付銀行帳戶資料提供詐欺集團使用之行為
    ，併涉犯洗錢防制法第14條第1項洗錢罪嫌。惟查，被告提
    供銀行帳戶幫助詐欺取財之行為，檢察官並未提出被告所為
    具有掩飾，隱匿詐欺犯罪所得之本質、來源、去向、所在，
    或使他人逃避刑事追訴而移轉或變更特定犯罪所得之事證。
    詐騙集團成員要求被害人將金錢直接匯入被告之帳戶，屬於
    正犯實施詐欺行為的犯罪手段，並非詐騙集團成員取得財物
    之後，另實行之掩飾、隱匿詐欺所得行為，也非被告於詐欺
    行為人實施詐欺犯罪取得財物之後，另由被告加以掩飾、隱
    匿。被告提供帳戶之行為與洗錢防制法第14條第1項洗錢罪
    構成要件並未完全符合。公訴意旨認此部分與上述經論罪科
    刑之幫助詐欺犯行具有想像競合裁判上一罪關係，因此不另
    為無罪諭知。　　　
據上論斷，依刑事訴訟法第369條第1項前段、第364條、第299條
第1項前段，刑法第339條第1項、刑法第30條第1項前段、第2 項
、第55條、第41條第1項前段，刑法施行法第1條之1第1項，判決
如主文。
本案經檢察官李允煉、謝咏儒提起公訴，檢察官侯名皇到庭執行
職務。
中　　華　　民　　國　　109 　年　　9 　　月　　23　　日
　　　　　　　　　    刑事第二庭審判長法　官  周盈文
　　　　　　　　　　                  法　官  錢建榮
  　　　　　　　　　　　　　　　      法　官  郭豫珍
以上正本證明與原本無異。
檢察官就洗錢罪部分如不服本判決，應於收受送達後20日內向本
院提出上訴書狀，其未敘述上訴之理由者並得於提起上訴後20日
內向本院補提理由書（均須按他造當事人之人數附繕本）「切勿
逕送上級法院」。
其餘不得上訴。
                                      書記官  葉書豪
中　　華　　民　　國　　109 　年　　9 　　月　　23　　日
附錄：本案論罪科刑法條全文
中華民國刑法第339條第1項
意圖為自己或第三人不法之所有，以詐術使人將本人或第三人之
物交付者，處 5 年以下有期徒刑、拘役或科或併科 50 萬元以
下罰金。
以前項方法得財產上不法之利益或使第三人得之者，亦同。
前二項之未遂犯罰之。
附表：詐欺事實
編號 告訴人       詐騙方式 匯款時地、金額及帳號        證            據 1 黃貴庭 詐欺集團成員於108 年4 月17日中午12時00分許電話聯絡黃貴庭，佯稱是黃貴庭友人，向黃貴庭借20萬元，致黃貴庭陷於錯誤，依詐欺集團指示，於右列時地匯款。 108 年4 月17日中午12時12分許，在桃園市○○區○○路0段000 號玉山商業銀行八德分行，臨櫃匯款20萬元於被告之玉山商業銀行0000000000000 號帳戶。 ⑴證人即告訴人黃貴庭於警詢之指述（偵25367 號卷第15至16頁） ⑵被告之玉山銀行0000000000000 號帳戶客戶基本資料查詢、交易往來明細表（臺東分局警偵卷第33至36頁） ⑶玉山銀行個金集中部108 年8 月6 日玉山個（集中）字第1080091129號函、被告之0000000000000 號帳戶資料（歷史交易明細）（108 年度交查字第847 號卷第6 至8 頁） ⑷玉山銀行個金集中部108 年10月15日玉山個（集中）字第1080118151號函、被告之0000000000000 號帳戶客戶基本資料、交易往來明細表（偵25367號卷第43至49頁） ⑸玉山銀行存款回條影本（偵25367號卷第25頁） 2 吳孟佩 詐欺集團成員於108 年4 月19日下午2 時59分許，電話聯絡吳孟佩，佯稱是85大樓天空住宿員工，因吳孟佩之前去該處住宿，旅館人員作業疏失將其誤設為團購網，導致帳戶會自動扣款，需其配合前往ATM 取消設定，之後會有國泰世華銀行人員與其聯絡。隨後吳孟佩又接獲佯稱國泰世華銀行行員來電，欲協助其解除自動扣款設定，致吳孟佩陷於錯誤，依詐欺集團指示，於右列時地，操作網路銀行及ATM 自動櫃員機而匯款。 匯入被告之玉山銀行0000000000000號帳戶： ⑴108 年4 月19日下午6 時56分許，在桃園市○○區○○路00號，網路轉帳10987元。 ⑵於108 年4 月19日晚間7 時3 分許，在桃園市○○區○○路00號，網路轉帳5980 元。 ⑶108 年4 月19日晚間7 時15分許，在某處國泰世華銀行ATM 自動櫃員機，轉帳3581 元。 ⑴證人即告訴人吳孟佩警詢指述（臺東分局警偵卷第8 至10頁） ⑵被告之玉山銀行0000000000000 號帳戶客戶基本資料查詢、交易往來明細表（臺東分局警偵卷第33至36頁） ⑶玉山銀行個金集中部108 年8 月6 日玉山個（集中）字第1080091129號函、被告之0000000000000 號帳戶歷史交易明細（108 年度交查字第847 號卷第6 至8 頁） ⑷玉山銀行個金集中部108 年10月15日玉山個（集中）字第1080118151號函、被告之0000000000000號帳戶客戶基本資料、交易往來明細表（偵25367 號卷第43至49頁） ⑸網路銀行轉帳明細內容、交易結果通知截圖2 張、國泰世華銀行自動櫃員機交易明細表照片（臺東分局警偵卷第16頁） 3 黃文楷 詐欺集團成員於108 年4 月19日晚間7 時4 分許，電話聯絡黃文楷，佯稱Agoda 員工、郵局客服人員，並稱因黃文楷之前訂購住宿誤簽分期扣款單據，需配合前往ATM 解除分期付款，致黃文楷陷於錯誤，依詐欺集團指示，於右列時地，操作ATM 自動櫃員機而匯款。 108 年4 月19日晚間7 時4 分許，在新竹市○區○村○路0號全家便利商店新竹竹科店中國信託商業銀行ATM 自動櫃員機，轉帳29985元於被告之玉山商業銀行0000000000000帳戶。 ⑴證人即告訴人黃文楷警詢指述（臺東分局警偵卷第18至19頁） ⑵被告之玉山銀行0000000000000號帳戶客戶基本資料查詢、交易往來明細表（臺東分局警偵卷第33至36頁） ⑶玉山銀行個金集中部108 年8 月6 日玉山個（集中）字第1080091129號函、被告之0000000000000 號帳戶歷史交易明細（108 年度交查字第847 號卷第6 至8 頁） ⑷玉山銀行個金集中部108 年10月15日玉山個（集中）字第1080118151號函、被告之0000000000000 號帳戶客戶基本資料、交易往來明細表（偵25367 號卷第43至49頁） ⑸轉帳交易成功通知簡訊截圖（臺東分局警偵卷第30頁）